臺灣板橋地方法院刑事判決　　　　　　　　　　　　　九十三年度訴字第二八號
　　公　訴　人　臺灣板橋地方法院檢察署檢察官
　　被　　　告　甲○○
右列被告因違反毒品危害防制條例案件，經檢察官提起公訴（九十二年度毒偵字第三
六三六號），因被告於本院行準備程序為有罪之陳述，嗣經本院合議庭裁定由受命法
官獨任進行簡式審判程序審理，本院判決如左：
    主  文
甲○○施用第一級毒品，處有期徒刑柒月，扣案之第一級毒品海洛因壹包（毛重零點
肆公克、淨重零點壹公克）沒收銷燬之、注射針筒壹支沒收；又施用第二級毒品，處
有期徒刑參月。應執行有期徒刑捌月，扣案之第一級毒品海洛因壹包（毛重零點肆公
克、淨重零點壹公克）沒收銷燬之、注射針筒壹支沒收。
    事  實
一、甲○○前因施用第二級毒品安非他命案件，經觀察、勒戒後，認無繼續施用毒品
    之傾向，業經臺灣板橋地方法院檢察署檢察官於八十八年十一月四日以八十八年
    度毒偵緝字第一０一號為不起訴處分確定在案。詎仍無法戒除毒癮，復於前開觀
    察勒戒執行完畢釋放後五年內，明知海洛因及安非他命業經公告列為毒品危害防
    制條例第二條之第一、二級毒品，不得非法持有、施用，竟基於施用第一級毒品
    海洛因之犯意，於九十一年六月間某日，在臺北縣板橋市朋友家中，施用海洛因
    一次；另基於施用第二級毒品安非他命之犯意，於九十二年十一月五日為警採尿
    前九十六小時內某時，在不詳地點，用玻璃球吸食器施用第二級毒品安非他命一
    次，嗣於九十二年十一月五日十五時三十分許，在臺北縣三重市○○路五十六號
    前為警查獲，並扣得第一級毒品海洛因一包（毛重零點四公克、淨重零．一公克
    ）及被告所有供預備施用毒品之注射針筒一支。又本件施用毒品犯行，經依本院
    九十二年度毒聲字第三四八七號裁定送臺灣臺北看守所附設勒戒處所觀察、勒戒
    後，認有繼續施用毒品之傾向，復經本院依臺灣板橋地方法院檢察署檢察官聲請
    於九十二年十二月三日以九十二年度毒聲字第三七六八號裁定令入戒治處所施以
    強制戒治一年。
二、案經臺北市政府警察局中山分局報請臺灣板橋地方法院檢察署檢察官偵查起訴。
    理  由
一、訊據被告甲○○坦承前開犯罪實，而被告於九十二年十一月五日為警所採尿液送
    明生生物科技股份有限公司檢驗結果，發現確有安非他命之陽性反應，此有臺北
    市政府警察局中山分局毒品案件尿液委驗單、明生生物科技股份有限公司出具之
    濫用藥物檢體檢驗報告各一紙附卷可稽，按甲基安非他命經口服投與後約百分之
    七十於二十四小時內自尿中排出，約百分之九十於九十六小時內自尿中排出，由
    於甲基安非他命成分之檢出與其投與方式、投與量、個人體質、採尿時間與檢測
    儀器之精密度等諸多因素有關，因此僅憑尿液中呈安非他命陽性反應，並無法確
    實推算吸食時間距採集時間之長短，惟依上述資料推斷，最長可能不會超過四日
    ，亦經行政院衛生署藥物食品檢驗局八十一年二月八日（八一）藥檢一字第００
    一一五六號函示明確。被告上開所採尿液送驗結果既有安非他命類之陽性反應，
    顯見被告在經警採尿前之九十六小時內某時點，曾有施用毒品安非他命之事實。
    此外，復有上開海洛英及注射針筒一支扣案可資佐證。又警方於九十二年十一月
    五日所查獲被告持有之白粉物質一包，經初步鑑定結果，係海洛因，淨重０點一
    公克，有初步鑑驗報告書一紙附卷可憑，堪認被告前開施用第一、二級毒品海洛
    因、安非他命之自白應與事實相符。又被告甲○○前因施用第二級毒品安非他命
    案件，經觀察、勒戒後，認無繼續施用毒品之傾向，業經臺灣板橋地方法院檢察
    署檢察官於民國八十八年十一月四日以八十八年度毒偵緝字第一０一號為不起訴
    處分確定在案及本件施用毒品犯行，經依本院九十二年度毒聲字第三四八七號裁
    定送臺灣臺北看守所附設勒戒處所觀察、勒戒後，認有繼續施用毒品之傾向，復
    經本院依臺灣板橋地方法院檢察署檢察官聲請於九十二年十二月三日以九十二年
    度毒聲字第三七六八號裁定令入戒治處所施以強制戒治一年等情，有該等刑事裁
    定及臺灣高等法院被告全國前案紀錄表在卷可稽。從而，本案事證巳臻明確，被
    告犯行洵堪認定，自應依法論科。
二、按行為之處罰，以行為時之法律有明文規定者為限，行為後法律有變更者，適用
    裁判時之法律，但裁判前之法律有利於行為人者，適用最有利於行為人之法律，
    此刑法第一條及第二條第一項分別定有明文。又按刑法第二條第一項但書所指最
    有利於行為人之法律，既曰法律，自較刑之範圍為廣，比較時應就罪、刑有關之
    一切情形，綜其全部之結果，而為比較，再適用有利於行為人之法律處斷，故為
    符合刑法就法律有變更時所採之「從新從輕」制度之精神，於比較新、舊法孰較
    有利於行為人時，應一併就「可罰性範圍」、「刑罰之重輕」及其他訴追條件之
    限制等相關事項為整體性之衡量，始合乎該法之意旨。被告行為後毒品危害防制
    條例業於九十二年七月九日修正公布，並於公布後六個月即九十三年一月九日施
    行，有關該條例第十條之施用毒品犯罪，其條文雖未修正變更，惟對犯該條施用
    毒品之犯罪，修正前區分為初犯、五年後再犯、五年內再犯及三犯以上而異其刑
    事處遇程序，亦即須「曾受觀察勒戒處分，五年內再犯仍送觀察勒戒後，認有繼
    續施用毒品傾向，經送強制戒治後」，或「曾受強制戒治並為不起訴處分或不付
    審理之裁定後，五年內再犯」，或「三犯以上」者，始得依法訴追處罰；修正後
    則簡化區分為初犯、五年內再犯及五年後再犯三種，僅須「曾受觀察勒戒或強制
    戒治執行完畢釋放後，五年內再犯者」，即得依法訴追處罰，是本次修正就施用
    毒品犯罪之追訴處罰條件已有所變更。查關於初犯施用毒品，經觀察、勒戒後，
    認無繼續施用毒品之傾向，經檢察官為不起訴處分後，五年內再犯第十條之罪者
    ，依修正前毒品危害防制條例第二十條第三項前段規定，須再經觀察、勒戒後，
    認有繼續施用毒品之傾向者，方後依法追訴、審判；而依修正後第二十三條第二
    項規定，只要經觀察勒戒或強制戒治執行完畢釋放後，五年內再犯第十條之罪，
    檢察官即得依法追訴，毋須再經觀察、勒戒並評估結果是否有繼續施用毒品傾向
    而為不同處置。查本案被告係曾因施用第二級毒品安非他命案件，經觀察、勒戒
    後，認無繼續施用毒品之傾向，業經臺灣板橋地方法院檢察署檢察官為不起訴處
    分確定在案，其於五年內再犯本件毒品案件，經受觀察勒戒後，認有繼續施用毒
    品之傾向，已如前述，是不論依新、舊法規定，檢察官均得依法追訴並由法院依
    法審判；再者，比較修正前後之毒品危害防制條例第十條對於施用第一級、第二
    級毒品之刑罰規定，不論條次、犯罪構成要件、法定刑度均無變更，是修正後之
    新法並無不利於被告之情事，依刑法第二條第一項前段規定，應適用裁判時之新
    法。是核被告甲○○所為，係犯毒品危害防制條例第十條第一項之施用第一級毒
    品罪及同條第二項之施用第二級毒品罪。其施用前後持有海洛因、安非他命之低
    度行為，應為施用海洛因、安非他命之高度行為所吸收，均不另論罪；再其上開
    施用海洛因、安非他命之行為，犯意各別，構成要件互異，應予分別論罪，合併
    處罰。爰審酌被告已有因施用毒品經觀察勒戒後，獲不起訴處分之寬典，猶因施
    用海洛因及安非他命再犯本罪，顯未衷心悛悔，漠視法令之禁制，恣意濫用藥品
    ，甚為可訾，兼衡其施用安非他命所生危害實以自戕健康為主，於他人尚無明顯
    重大危害及其犯後終能供認無隱，態度良好等一切情狀，分別量處如主文所示之
    刑，並定其應執行之刑，以示懲戒。
三、扣案第一級毒品海洛因一包（毛重零．四公克，淨重零．一公克），係第一級毒
    品，有臺北市政府警察局中山分局初步鑑驗報告書乙紙可參，應依毒品危害防制
    條例第十八條第一項前段規定宣告沒收銷燬之。至於注射針筒一支，係被告所有
    供預備施用毒品所用之物，業據被告於本院審理時供述在卷，爰依刑法第三十八
    條第一項第三款之規定宣告沒收。
據上論斷，應依刑事訴訟法第二百七十三條之一第一項、第二百九十九條第一項前段
，修正後毒品危害防制條例第十條第一項、第二項、第十八條第一項前段、第二十三
條第二項，刑法第十一條前段、第二條第一項前段、第五十一條第五款、第三十八條
第一項第三款，判決如主文。
本案經檢察官孫治平到庭執行職務
中      華      民      國      九十三      年      四    月    二十一  日
                                  臺灣板橋地方法院刑事第四庭
                                          法  官  吳幸娥
右正本證明與原本無異。
如不服本判決，應於判決送達後十日內，向本院提出上訴狀。
                                          書記官  洪惠玲
中      華      民      國      九十三      年      四    月    二十一  日
附錄本案論罪科刑法條全文
毒品危害防制條例第十條第一項：
施用第一級毒品者，處六月以上五年以下有期徒刑。
毒品危害防制條例第十八條第一項：
查獲之毒品及專供製造或施用毒品之器具，不問屬於犯人與否，均沒收銷燬之。但合
於醫藥或研究之用者，得不予銷燬。
